【裁判字號】    92,交聲,524
【裁判日期】    921204
【裁判案由】    聲明異議
【裁判全文】
臺灣高雄地方法院交通事件裁定                    九十二年度交聲字第五二四號
    原處分機關  交通部公路總局高雄區監理所
    異  議  人  乙○○○
    即受處分人
    送達代收人  甲○○
右列受處分人因違反道路交通管理處罰條例案件，對於交通部公路總局高雄區監理所
九十二年十一月六日所為之處分（高監自字第駕裁八０－Ｄ一Ａ九二六一０三號），
聲明異議，本院裁定如左：
    主  文
異議駁回。
    理  由
一、聲明異議意旨略以：異議人乙○○○於民國九十二年七月九日上午八時五十分許
    ，駕駛車牌號碼ＯＣＤ─二九二號機車，行經桃園縣中壢市○○○路與榮安一街
    之交岔路口時，因闖紅燈，遭桃園縣政府警察局中壢分局內壢派出所警員當場開
    立桃警局交字第Ｄ一Ａ九二六一三號舉發違反道路交通管理事件通知單，舉發異
    議人違反道路交通管理處罰條例第五十三條第一項規定，嗣接獲交通部公路總局
    高雄區監理所（下稱原處分機關）於九十二年十一月六日以異議人駕車行經有燈
    光號誌管制之交岔路口闖紅燈而違反道路交通管理處罰條例第五十三條第一項規
    定為由，裁處罰鍰新臺幣（下同）四千五百元及依同條例第六十三條第一項記違
    規點數三點，然依違反道路交通管理事件統一裁罰基準表關於違反道路交通管理
    處罰條例第五十三條第一項之裁罰基準，期限內繳納或到案聽候裁決者，處罰鍰
    一千八百元，而逾應到案期限三十日以上，繳納罰鍰或逕行裁決處罰者，罰鍰增
    為四千五百元，惟異議人並未接獲任何通知，不知有罰鍰倍增之情形，原處分機
    關上開處分係屬違法。再依違反道路交通管理事件統一裁罰基準及處理細則第四
    十四條第一項：「違反道路交通管理事件行為人，未依規定自動繳納罰鍰，或未
    依規定到案聽候裁決，處罰機關應於舉發違反道路交通管理事件通知單送達二個
    月內依基準表逕行裁決之」，警員於九十二年七月九日舉發，而處分機關於九十
    二年十一月六日始行裁決，已逾上開規定所定之二個月期限，則前揭處分機關之
    裁決處分應屬無效，爰提出聲明異議，請求廢棄該裁決處分云云。
二、按本條例所定罰鍰之處罰，行為人接獲違反道路交通管理事件通知單後，其不依
    通知所定期限前往指定處所聽候裁決，且未依規定期限繳納罰鍰結案或向處罰機
    關陳述意見者，處罰機關得逕行裁決之，又汽車駕駛人，行經有燈光號誌管制之
    交岔路口闖紅燈者，處一千八百元以上五千四百元以下罰鍰，再汽車駕駛人違反
    五十三條規定者，除依該條處罰鍰外，並記違規點數三點，道路交通管理處罰條
    例第九條、第五十三條及第六十三條第一項第三款分別定有明文；再依違反道路
    交通管理事件統一裁罰基準表關於違反道路交通管理處罰條例第五十三條第一項
    之裁罰基準，期限內繳納或到案聽候裁決者，處罰鍰一千八百元，而逾應到案期
    限三十日以上，繳納罰鍰或逕行裁決處罰者，罰鍰增為四千五百元，有違反道路
    交通管理事件統一裁罰基準表可憑。經查：
    (1)異議人於九十二年七月九日上午八時五十分許，駕駛車牌號碼ＯＣＤ─二九二
      號機車行經桃園縣中壢市○○○路與榮安一街之交岔路口時，因闖紅燈而遭警
      當場攔阻並舉發違規之情，有桃園縣政府警察局中壢分局內壢派出所警員開立
      桃警局交字第Ｄ一Ａ九二六一三號舉發違反道路交通管理事件通知單一份可稽
      ，是異議人確有違反道路交通管理處罰條例第五十三條規定之事實，應可認定
      。則依前揭法條規定，就本件異議人違規之事實，依道路交通管理處罰條例第
      五十三條規定，可在一千八百元以上五千四百元以下之罰鍰範圍進行裁罰，且
      依同法第六十三條第一項第三款規定，同時須記違規點數三點，再者上開經警
      舉發開立並當場交付予異議人之違反道路交通管理事件通知單上，業已明白記
      載應到案日期為九十二年七月二十四日前，是異議人迄至原處分機關於九十二
      年十一月六日為本件裁決時止，未依規定期限繳納罰鍰結案，亦未向處罰機關
      即原處分機關陳述意見，依道路交通管理處罰條例第九條規定，原處分機關自
      得逕行裁決，且因係該當逾應到案期限三十日以上而由原處分機關逕行裁決處
      罰者之情形，依違反道路交通管理事件統一裁罰基準表關於違反道路交通管理
      處罰條例第五十三條第一項之裁罰基準，原處分機關就本件異議人違反道路交
      通管理處罰條例第五十三條第一項之違規事實，應逕行裁罰四千五百元，且依
      違反道路交通管理處罰條例第六十三條第一項第三款並應同時記違規點數三點
      ，此乃依法所為，並無所謂須先行通知異議人之必要及依據。故原處分機關本
      諸道路交通管理處罰條例第五十三條第一項、第六十三條第一項第三款及違反
      道路交通管理事件統一裁罰基準表等規定，進行本件裁決處分，應屬合法適當
      。
    (2)再違反道路交通管理事件統一裁罰基準及處理細則第四十四條固規定：「違反
      道路交通管理事件行為人，未依規定自動繳納罰鍰，或未依規定到案聽候裁決
      ，處罰機關應於舉發違反道路交通管理事件通知單送達二個月內依標準表逕行
      裁決之」。惟依前揭道路交通管理處罰條例第九條：「本條例所定罰鍰之處罰
      ，行為人接獲違反道路交通管理事件通知單後‧‧其不依通知所定期限前往指
      定處所聽候裁決，且未依規定期限繳納罰鍰結案或向處罰機關陳述意見者，處
      罰機關得逕行裁決之」之規定，以及行政執行法第七條：「行政執行，自處分
      、裁定確定之日或其他依法令負有義務經通知限期履行之文書所定期間屆滿之
      日起，五年內未經執行者，不再執行‧‧」之規定，交通違規案件經舉發未經
      裁決處理之消滅時效，當依該等規定處理，始稱允當，至於前開違反道路交通
      管理事件統一裁罰標準及處理細則第四十四條之規定，目的在於期使各處罰機
      關儘速處理案件以免因久未處理致逾執行時效而消滅，乃處理機關內部作業之
      運作流程規定，性質上為訓示規定，而非裁決時效規定。從而，本件異議人應
      到案日期為九十二年七月二十四日之前，則裁決時效應自九十二年七月二十四
      日起算五年始行期滿消滅，故原處分機關雖自九十二年七月二十四日起超過二
      個月始作出裁決，但並無逾越裁決時效之問題，本件裁決仍屬合法有效，異議
      人執此抗辯，實係對於法規有所誤認。
    (3)綜上所述，異議人所持之異議理由，均不可取，原處分機關裁處如原裁決書所
      示，並無不當。本件異議為無理由，應予駁回。
三、據上論斷，應依道路交通案件處理法第十九條，裁定如主文。
中      華      民      國    九十二    年     十二     月      四      日
                                臺灣高雄地方法院交通法庭
                                    法  官    陳威龍
右正本證明與原本無異。
如不服本裁定，應於裁定送達後五日內，向本院提出抗告狀。
                                    書記官    張家瑜
中      華      民      國    九十二    年     十二     月      五      日


司法院資訊處製作；財團法人民間司法改革基金會備份。
